臺灣臺北地方法院民事簡易判決
    109年度北簡字第16535號
原      告  洪水梨  
訴訟代理人  李建民律師
被      告  張劉月好
訴訟代理人  張雅芳  
被      告  蔡清凱  
上列當事人間修復漏水等事件，本院於民國110年11月8日言詞辯
論終結，判決如下：
    主      文
一、被告張劉月好應將其所有門牌號碼臺北市○○區○○街000巷00
    號3樓建物浴廁地坪防水層、陽台地坪防水層，按台灣營建
    防水技術協進會中華民國110年10月12日鑑定報告書附件七
    第7-1頁編號壹、二、三所示修復項目及修復方法，進行修
    繕至不漏水之狀態。
二、被告張劉月好、蔡清凱應將其等分別所有門牌號碼臺北市○○
    區○○街000巷00號3樓、4樓建物之公共排水管更新為明管，
    並按台灣營建防水技術協進會中華民國110年10月12日鑑定
    報告書附件七第7-1頁編號壹、一所示修復項目及修復方法
    ，進行修繕至不漏水之狀態。
三、被告張劉月好、蔡清凱應連帶給付原告新臺幣伍仟柒佰玖拾
    肆元，及自民國一百零九年九月四日起至清償日止，按年息
    百分之五計算之利息。
四、被告張劉月好應給付原告新臺幣玖萬伍仟柒佰柒拾參元，及
    自民國一百零九年八月二十一日起至清償日止，按年息百分
    之五計算之利息。
五、原告其餘之訴駁回。
六、訴訟費用關於鑑定費用部分，由被告張劉月好負擔十分之七
    、被告蔡清凱負擔十分之一，餘由原告負擔；其餘部分，由
    被告張劉月好、蔡清凱連帶負擔十分之一，被告張劉月好負
    擔十分之二，餘由原告負擔。
七、本判決第一項、第二項、第三項、第四項得假執行。但被告
    蔡清凱如以新臺幣伍仟柒佰玖拾肆元；被告張劉月好如以新
    臺幣玖萬伍仟柒佰柒拾參元為原告預供擔保，得免為假執行
    。
八、原告其餘假執行之聲請駁回。
    事實及理由
一、按訴狀送達後，原告不得將原訴變更或追加他訴，但請求之
    基礎事實同一、擴張或減縮應受判決事項之聲明者，不在此
    限；按不變更訴訟標的，而補充或更正事實上或法律上之陳
    述者，非為訴之變更或追加，民事訴訟法第255條第1項第2
    款、第3款、第256條定有明文。原告起訴時原聲明：㈠被告
    張劉月好、蔡清凱應將其各自所有門牌號碼臺北市○○區○○街
    000巷00號3樓（下稱系爭3樓）、4樓（下稱系爭4樓）公共
    排水管修繕至原告所有臺北市○○區○○街000巷00號2樓房屋（
    下系爭2樓）不再漏水之狀態；㈡被告張劉月好應將其所有系
    爭3樓廚房地板破洞修補至使原告所有系爭2樓房屋不再漏水
    之狀態；㈢被告張劉月好、蔡清凱應連帶給付原告新臺幣（
    下同）408,000元及自起訴狀繕本送達翌日起至清償日止，
    按年息5%計算之利息。嗣變更聲明：㈠被告張劉月好應按鑑
    定報告書附件七編號壹之二、三所示1.關於被告張劉月好所
    有系爭3樓建物浴廁地坪防水層；2.關於3樓建物陽台地坪防
    水層等所示修復項目及修復方法，進行漏水修繕至使系爭2
    樓浴廁、陽台及廚房不再漏水；㈡被告張劉月好、蔡清凱應
    按鑑定報告書附件七編號壹之一所示關於系爭3樓、4樓建物
    公共排水管所示修復項目及修復方法進行漏水修繕至系爭2
    樓陽台及廚房不再漏水；㈢被告張劉月好、蔡清凱應連帶給
    付原告107,360元，及自起訴狀繕本送達翌日起至清償日止
    ，按年息5%計算之利息（見本院卷第203頁）。上開訴之變
    更核與前揭規定相符，應予准許。
二、原告起訴主張：伊為門牌號碼臺北市○○區○○街000巷00號2樓
    即系爭2樓房屋之所有權人，被告張劉月好、蔡清凱則分為
    同址3樓、4樓房屋之所有權人，兩造為上下樓層鄰居關係；
    上址建物為4層公寓建築，建商尚未完工即倒閉，未辦理建
    物保存登記；系爭3、4樓公共排水管老舊造成2樓房屋漏水
    ；3樓房屋施工明管排水管路時，將2、3樓間樓板挖洞未修
    補，每當4樓用水，直接由3樓漏至2樓，致原告受有廚房漏
    水之損害，公共排水管修繕依公寓大廈管理條例第10條第2
    項規定，應由有使用到共用管線之區分所有權人按比率分攤
    修繕費用，被告張劉月好、蔡清凱自負有維護修繕之責，為
    此依民法第184條第1項前段、第185條、第191條第1項前段
    、第767條第1項中段請求被告修復漏水，並賠償浴廁、陽台
    、廚房修復費用107,360元等語。並聲明：㈠至㈢如上開變更
    後聲明所示；㈣願供擔保，請准宣告假執行。
三、被告答辯：
  ㈠被告張劉月好部分：民國108年8月間原告告知有漏水情形，
    伊僱工修繕將系爭3樓排水管更改為明管，施工完畢後原告
    仍告知有漏水情形，伊狐疑下再次施工，挖開施作地點確認
    並無漏水，刻意不將廚具恢復達3個月之久，被告已盡積極
    檢查及修復義務；所謂挖洞是在108年8、9月間，且係回應2
    樓反應漏水之檢查行為，檢查後又再次填補水泥，並邀原告
    子女進屋察看；浴廁部分不在起訴範圍，原告未曾反應浴廁
     漏水，伊並無故意或過失不法而造成原告之損害，對原告
    所受財產損害並無可歸責等語置辯。
　㈡被告蔡清凱部分：系爭建物起造於62年，建商不堪物料暴漲
    一走了之，後由承購戶集資勉強拼湊，並無確切完工日期，
    自起造迄今為47年老舊建物。伊96年取得4樓房屋迄今從未
    動及廚房衛浴之水電管線，2樓亦是，僅3樓有大幅裝修更動
    水電管線位置，容易對老舊管線造成破壞，甚至導致漏水，
    鑑定報告書所載公共排水管破口都出現在3樓廚房衛浴排水
    管和公共排水管銜接處，2樓存證信函敘述漏水起始時間點
    確實在3樓大幅裝修之後，實為主因；以原告起訴狀所附照
    片均為40多年前半截式壁磚、三件式簡易不鏽鋼廚具、較值
    錢瓦斯爐、排油煙機，經過40多年折舊，如何要求被告賠付
    人造石檯面歐式廚具等語置辯。。
　㈢均聲明：原告之訴駁回。　　
四、本院之判斷：
　　原告主張其所有系爭2樓房屋發生滲漏水係因被告2人所有系
    爭3樓、4樓公共排水管老舊漏水而發生損害一情，固提出漏
    水照片、存證信函、報價單等件為證，此為被告2人所否認
    ，並以前詞置辯。是本件重要爭點在於：㈠系爭2樓房屋滲漏
    水原因為何？㈡應由何人負責漏水修復？以何種方式修復？㈢
    原告請求被告2人連帶給付2樓房屋修復費用有無理由？茲分
    述如下：
  ㈠系爭2樓房屋滲漏水原因為何？
　　本院囑託鑑定單位即台灣營建防水技術協進會鑑定後，經該
    會指派鑑定人、檢查人至現場勘查鑑定後，提出110年10月1
    2日鑑定報告書，依該報告書記載（以下見鑑定報告第8、9
    頁）：「九、鑑定分析及結果：
  ⑴就鑑定初勘及鑑定會勘時所觀察，2樓房屋有明顯而嚴重之滲
    漏水情形。2樓房屋之滲漏水位置大致在廚房、陽台及浴廁
    等空間，因此門牌號碼臺北市○○區○○街000巷00號2樓之廚房
    、陽台是有滲漏水之情形。
　⑵造成2樓房屋滲漏水之原因如下：
　1.造成2樓浴廁滲漏水之原因為：3樓浴廁之防水層，已因劣化
    而有滲漏現象。
　2.造成2樓陽台滲漏水之原因為：
　①公共排水幹管至3樓房屋地板（即2樓房屋平頂）處有破損，
    排水部分會累積於3樓陽台地板；
　②3樓陽台地板之防水層已因劣化而有滲漏現象，陽台樓板有裂
    縫，造成2樓陽台平頂滲漏水。
　3.造成2樓廚房滲漏水之原因為：
　①3樓浴廁之防水層，已因劣化而有滲漏現象，部分漏水滲透至
    2樓廚房平頂；
　②3樓浴廁之排水支管經過2樓廚房平頂，銜接公共排水幹管處
    套接頭破損（與上述2樓陽台漏水原因①為同一處），造成2
    樓廚房平頂滲漏水。
　⑶至於造成公共排水幹管在3樓房屋地板（即2樓房屋平頂）處
    有破損之原因，是人為因素或日久劣化，目前無從判斷。主
    要是該破損處埋藏於隱蔽之牆體或樑柱體內部，從原告所提
    供當時3樓房屋裝修廚房之照片，亦未有該處位置照片。即
    使3樓屋主同意以破壞鑿開牆體方式去檢測，也未必能判斷
    （除非鑿開後有明顯的人為破壞痕跡）。因時過境遷，已難
    以回溯當時狀態。
　⑷若原因非單一，各原因造成漏水結果之比例為何：除2樓浴廁
    滲漏水之原因單一外；2樓陽台與2樓廚房滲漏水原因，各有
    兩點，其比例各半。皆為50%。」
　  據上可知，系爭2樓房屋浴廁、陽台、廚房均有滲漏水；浴
    廁漏水原因單一，係因3樓浴廁防水層劣化造成；陽台漏水
    有二原因，一為3樓陽台地板防水層劣化，一為公共排水幹
    管破損；廚房漏水有二原因，一為3樓浴廁防水層劣化，一
    為3樓浴廁排水支管銜接公共排水幹管處套接頭破損，所涉3
    樓房屋滲漏水部分，應由被告張劉月好負責；所涉公共排水
    管破損部分則應由該公寓全體區分所有權人負責至明。被告
    張劉月好雖辯稱其已將排水管改為明管，3樓並非漏水原因
    云云，惟3樓浴廁及陽台防水層劣化、浴廁排水支管銜接公
    共排水幹管處套接頭破損，導致滲漏水發生，已如前揭鑑定
    結果所述，其空言辯稱2日才洗1次澡、以採乾濕分離不致發
    生漏水云云，並非可採。
　㈡應由何人負責漏水修復？以何種方式修復？
　1.按所有人對於妨害其所有權者，得請求除去之；占有人，其
    占有被侵奪者，得請求返還其占有物；占有被妨害者，得請
    求除去其妨害；占有有被妨害之虞者，得請求防止其妨害，
    民法第767條第1項中段、第962條，定有明文。
　2.經查，被告張劉月好既為3樓房屋之事實上處分權人，本應
    善盡其維護義務，因其對3樓房屋浴廁（含地坪及排水支管
    ）、陽台（地坪）之保管維護顯有欠缺，造成2樓房屋浴廁
    、陽台、廚房漏水，顯已妨害原告對於其房屋占有權利之行
    使，是原告請求被告張劉月好就其所有系爭3樓房屋依上開
    鑑定報告附件七編號第7-1頁編號壹、二、三所示修復項目
    及修復方法（見附件），進行修繕至不漏水之狀態，自屬有
    據。
　3.按共用部分，指公寓大廈專有部分以外之其他部分及不屬專
    有之附屬建築物，而供共同使用者；共用部分、約定共用部
    分之修繕、管理、維護，由管理負責人或管理委員會為之。
    其費用由公共基金支付或由區分所有權人按其共有之應有部
    分比例分擔之。但修繕費係因可歸責於區分所有權人或住戶
    之事由所致者，由該區所有權人或住戶負擔。其費用若區分
    所有權人會議或規約另有規定者，從其規定，公寓大廈管理
    條例第4條第4 款、第10條第2項定有明文。依上開鑑定報告
    可知，公共排水幹管破損，同為2樓陽台漏水原因之一，此
    公共排水幹管目前既無從判斷係人為因素或日久劣化造成，
    依前開說明，該公寓雖無管理委員會負責管理修繕，仍應由
    形式上區分所有權人按其占有之應有部分比例分擔，且被告
    2人均為該公寓住戶，依公寓大廈管理條例第6條第1項第3款
    規定，於修繕公共排水管時，必須進入或使用其專有部分時
    ，不得拒絕，有容忍之義務，則原告請求被告張劉月好、蔡
    清凱就渠等各自所有3樓、4樓建物之公共排水管更新為明管
    ，並按鑑定報告附件七第7-1頁編號壹、一所示修復項目及
    修復方法（見附件），進行修繕至不漏水之狀態，則屬有據
    ，惟就此部分修復費用，應由全體區分所有權人按應有部分
    比例負擔，自不待言。
　㈢原告請求被告2人連帶給付2樓房屋修復費用有無理由？　
　1.按因故意或過失，不法侵害他人之權利者，負損害賠償責任
    ；又按土地上之建築物或其他工作物所致他人權利之損害，
    由工作物之所有人負賠償責任。但其對於設置或保管並無欠
    缺，或損害非因設置或保管有欠缺，或於防止損害之發生，
    已盡相當之注意者，不在此限，民法第184條第1項前段、第
    191條第1項定有明文。再按負損害賠償責任者，除法律另有
    規定或契約另有訂定外，應回復他方損害發生前之原狀。第
    1項情形，債權人得請求支付回復原狀所必要之費用，以代
    回復原狀，民法第213條第1項、第3項規定亦有明文。
　2.本件房屋雖屬未辦保存登記建物，兩造就各自擁有之房屋僅
    有事實上處分權，對特定不動產仍有支配、處分之權能，實
    際上為所有權之變形，本質上仍屬財產權，原告其占有之2
    樓房屋受有侵害，仍得適用上開侵權行為規定，請求損害賠
    償。另參以他戶（同址77號）已辦理建物登記謄本所載建物
    完成日期為70年1月以觀（見本院卷第169頁），該房屋為興
    建逾40年老屋，老屋因防水層老化失效容易漏水，既屬常態
    ，房屋占有人自應以善良管理人之注意，善盡維修之責任。
    被告張劉月好為系爭3樓房屋之占有人卻怠盡善良管理人應
    有之注意維修責任，致漏水至原告所有系爭2樓房屋，造成
    浴廁、陽台、廚房平頂及牆壁白華，自屬過失侵害原告就系
    爭2樓房屋之權利；再依鑑定結果所示，系爭2樓房屋內部修
    繕，須待漏水原因已消除或漏水源頭已修復完成，經過一段
    時間觀察後，確認無漏水後，再執行修繕施工，需先拆除廚
    房已損壞木作天花板，樓板裂縫處，以epoxy環氧樹脂施工
    修補，白華部分先進行表面打除及整平工作，再塗佈矽酸質
    系塗佈防水材，塗膜彈性水泥，修復方式、項目及費用，依
    鑑定報告附件七第7-1頁編號貳、三關於2樓廚房白華天花板
    等修復費用估算為72,600元；編號貳、四關於2樓陽台、浴
    廁平頂牆壁白華修復費用估算為34,760元（見附件，共計10
    7,360元）。因2樓陽台滲漏水原因有1/2係公共排水管破損
    造成，關於回復原狀費用，因鑑定人將陽台、浴廁修復費用
    一併估算，本院審酌陽台平頂白華面積較浴廁大，前開估算
    費用浴廁應占1/3即11,587元（＝34,760元÷3，元以下四捨五
    入），陽台占2/3即23,173元（＝34,760元×2/3），又2樓陽
    台受損部分，有1/2肇因於公共排水管破損，就1/2修復費用
    11,587元（＝23,173元÷2，元以下四捨五入）應由全體區分
    所有權人共同分擔，被告2人僅就渠等應有部分比例即5,794
    元（＝11,587元×2/4，元以下四捨五入）負連帶責任（其餘5
    ,793元則由原告及其他區分所有權人負擔），原告依共同侵
    權行為規定請求被告張劉月好、蔡清凱連帶給付5,794元，
    應屬有據；其餘修復費用95,773元（＝2樓浴廁11,587元＋1/2
    陽台修復11,586元＋廚房修復72,600元），則由被告張劉月
    好單獨擔。
五、綜上，原告基於上開規定，請求被告張劉月好、蔡清凱分別
    依鑑定報告所示修復方式進行漏水修繕，為有理由（如主文
    第1、2項所示）；另請求被告2人連帶賠償原告修復費用5,7
    94元及自起訴狀繕本送達最後被告翌日即109年9月4日（見
    本院卷第39頁）起至清償日止；請求被告張劉月好賠償95,7
    73元，及自起訴狀繕本送達翌日即109年8月21日（見本院卷
    第37頁）起至清償日止，均按年息5%計算之利息，為有理由
    ，應予准許，逾此範圍之其餘請求，則無理由，應予駁回。
六、本件事證已臻明確，兩造其餘攻防及證據，核與判決結果不
    生影響，爰不逐一論述。
七、本件原告勝訴部分係適用簡易程序所為被告敗訴之判決，依
    民事訴訟法第389條第1項第3款規定，應依職權宣告假執行
    。並依同法第392條第2項規定，依職權宣告被告如以主文第
    7項所示金額為原告預供擔保，得免為假執行。
八、末按因共有物分割、經界或其他性質上類似之事件涉訟，由
    敗訴當事人負擔訴訟費用顯失公平者，法院得酌量情形，命
    勝訴之當事人負擔其一部，民事訴訟法第80條之1定有明文
    。查本件兩造為釐清2樓房屋漏水之原因、責任，以及修復
    漏水之方法及所需費用，囑託社團法人台灣營建防水技術協
    進會會鑑定找出漏水原因及解決之道，兩造間實互蒙其利，
    故原告請求被告修復漏水、負擔修復費用雖有理由，惟審酌
    2樓房屋滲漏水位置多個，部分原因係公共排水管破損造成
    ，另原告於本院送鑑定後自行向鑑定機關請求增加非起訴狀
    所載「浴廁」之漏水鑑定等情，本院認鑑定費用（170,400
    元）之負擔，如由敗訴之被告全部負擔顯失公平，應由被告
    張劉月好負擔7/10、被告蔡清凱負擔1/10、原告負擔2/10，
    方屬事理之平。其餘部分（第一審裁判費4,740元）由被告
    張劉月好、蔡清凱連帶負擔1/10，被告張劉月好負擔2/10，
    餘由原告負擔。
中　　華　　民　　國　　110 　年　　12　　月　　10　　日
                  臺北簡易庭  法  官　張瓊華
上列正本係照原本作成。
如不服本判決，應於判決送達後20日內向本院（臺北市○○○路
0段000巷0號）提出上訴狀（須附繕本）。如委任律師提起上訴
者，應一併繳納上訴審裁判費。
中　　華　　民　　國　　110 　年　　12　　月　　10　　日
                              書記官  賴敏慧